臺灣士林地方法院民事裁定　　　　　　　　96年度抗字第49號
抗　告　人　甲○○
抗告人與相對人日盛國際商業銀行股份有限公司間，因分配表異
議之訴事件，對於中華民國95年12月22日本院士林簡易庭95年度
士簡字第1521號所為裁定，提起抗告，本院裁定如下：
    主  文
抗告駁回。
抗告訴訟費用新臺幣壹仟元由抗告人負擔。
    事實及理由
一、按債權人或債務人對於分配表所載各債權人之債權或分配金
    額有不同意者，應於分配期日1 日前，向執行法院提出書狀
    ，聲明異議。前開書狀，應記載異議人所認原分配表之不當
    及應如何變更之聲明。又執行法院對於前開之異議認為正當
    ，而到場之債務人及有利害關係之他債權人不為反對之陳述
    或同意者，應即更正分配表而為分配。異議未終結者，為異
    議之債權人或債務人，得向執行法院對為反對陳述之債權人
    或債務人提起分配表異議之訴，強制執行法第39條、第40條
    第1項、第41條第1項分別定有明文。
二、經查，本院94年度執更字第4 號拍賣抵押物強制執行事件，
    委託台灣金融資產服務股份有限公司（下稱為金拍公司）於
    民國95年9 月13日所作成之分配表，指定於95年10月5 日上
    午10時，在該公司辦公室實行分配，並通知抗告人在內之該
    案全體債務人及債權人，經抗告人所屬社區管理委員會受僱
    人在同年9 月18日，於本院委託交付之送達證書簽名收受前
    開通知，惟迄至95年10月5 日分配期日當日上午10時，始親
    自到達金拍公司向拍賣官表示原分配表有關利息、違約金之
    分配不當，並當場提出書面資料，經金拍公司辦事員就該異
    議乙事製作分配紀錄在卷等情，業經原審調取上開執行卷宗
    查核無誤。原法院即以抗告人聲明異議已逾分配期日1 日前
    之期間，其異議並非合法，所提分配表異議之訴應屬欠缺訴
    訟特別要件，且無從命補正為由，裁定駁回其訴。
三、抗告意旨略以：按強制執行法第39條第1 項固規定債權人或
    債務人對於分配表所載各債權人之債權或分配金額有不同意
    者，應分配期日1 日前，向執行法院提出書狀，聲明異議。
    然同法第40條第1 項則規定執行法院對於前條異議認為正當
    ，而到場之債務人及有利害關係之他債權人不為反對之陳述
    或同意者，應即更正分配表而為分配。此於臺北等四法院委
    託台灣金融資產服務股份有限公司辦理不動產拍賣變賣業務
    作業要點第3 條第13項第2 款亦有相類規定。而抗告人為瞭
    解金拍公司95年9 月13日93士金拍五字第539 號函所載「..
    並定於95年10月5 日上午10時在本公司辦公室實行分配，..
    ，如無異議，可毋庸到場。」及說明一「附送分配表繕本1
    份，債權人或債務人對於分配表所載各債權人之債權或分配
    金額有不同意者，應於分配期日1 日前，向本公司提出書狀
    ，記載所認原分配表之不當及應如何變更之聲明，聲明異議
    」之意義，於分配期日數日前即以電話詢問該公司人員分配
    表聲明異議應於何時提出，抑或實行分配前到場即可，該公
    司人員已明確答覆於分配期日上午10時前到場異議即可。抗
    告人因而於95年10月5 日分配期日上午9 時提前到場，以口
    頭向該公司執行人員就分配表有關利息、違約金之不當聲明
    異議，且以書狀提出聲明異議。該公司人員不但未為反對而
    接受聲明異議、並製作記錄在卷外，復表示將更正分配表送
    達未到場之相對人。而相對人於95年10月12日接獲抗告人之
    陳報資料及分配筆錄影本後，則遲至95年10月17日始表示反
    對，依強制執行法第40條-1第2 項，應視為已同意更正分配
    表。況金拍公司如認抗告人聲明異議逾期，即應當場裁定駁
    回或不予受理，而無需進行後續所有程序。是於相對人為反
    對陳述時，事實上已進入分配表異議之訴程序，應將卷宗交
    法院，由法院處理分配價款，並由原審就受理異議之訴後之
    相關實質內容予以審理，而非以不合程式或不備其他要件且
    不能補正等空洞理由，裁定駁回債務人異議之訴。再者，原
    告之訴，依其所訴之事實，在法律上顯無理由者，法院得不
    經言詞辯論，逕以判決駁回之。原審既已受理抗告人異議之
    訴，並分別於95年11月21日及同年12月12日通知當事人進行
    二次言詞辯論，並已收受抗告人所繳交新臺幣（下同）2,32
    0 元及補繳1,650 元之裁判費，自應詳予審酌並就言詞辯論
    理由、事實內容及處理分配價款等情予以裁判，竟以強制執
    行法第39條第1 款所定「分配期日一日前」之法定要件不符
    而裁定駁回，自有違強制執行法修訂前後條文及配套條文之
    意義，亦未充分解執行法院部分業務委託公拍公司時，執行
    法院應有之權責、定位及功能。爰請求廢棄原審之裁定，並
    依更正之分配表全部減免利息及違約金。
四、惟按，強制執行法第39條第1 項關於提出聲明異議狀之時間
    ，限定為「分配期日1 日前」，係85年10月9 日修正公布之
    規定，其立法理由載明：「現行法關於分配表之異議，規定
    於分配期日前為之，文義欠明，致實務上常有於實行分配前
    一分鐘尚為異議之情事，不惟拖延分配程序，使他債權人之
    債權難獲及時實現。且其以書狀為異議者，法院收文單位，
    經收文、分文、登簿、送件等作業程序，到達承辦法官、書
    記官時，分配期日早已終結。執行法院不知其異議而按原定
    分配表分配完畢。難於補救，滋生困擾。爰修正為應於分配
    期日一日前為之，以免窒礙。」，足見此程序上應遵守之期
    限，係經刻意修正，自屬強制規定，若仍認之屬任意之訓示
    規定，毋庸遵守期限，即無修法明文規定之必要。故遵守「
    分配期日1 日前」之法定期間，乃為對於分配表聲明異議之
    合法要件。亦即，債權人或債務人對於分配表所載各債權人
    之債權或分配金額有不同意者，應於分配期日1 日前，向執
    行法院提出書狀，聲明異議，且因其異議未能終結，聲明異
    議人始得依同法第41條第1 項規定，提起分配表異議之訴（
    最高法院93年度臺抗字第61號、臺灣高等法院86年度抗字第
    2902號、87年度抗字第337 號裁判參照）。
五、經查，本件金拍公司於通知各債權人、債務人分配期日並送
    達分配表之95年9 月13日93士金拍五字第539 號函文中，確
    已依強制執行法第39條規定，於說明一敘明「債權人或債務
    人對於分配表所載各債權人之債權或分配金額有不同意者，
    應於分配期日1 日前，向本公司提出書狀，記載所認原分配
    表之不當及應如何變更之聲明，聲明異議」等語，有該函文
    影本附於原審卷內第56頁可稽。抗告人則迄於分配期日當日
    ，始對分配表有關利息、違約金之分配不當，提出異議乙節
    ，亦如前述。則依上揭說明，所為聲明異議已不合法，自不
    因金拍公司錯誤通知相對人為反對陳述、進而通知抗告人起
    訴而補正。至於提起民事訴訟，應依民事訴訟法第77條之13
    之規定繳納裁判費，此為必須具備之程式。且法院依民事訴
    訟法第249 條裁定駁回訴訟者，固得不經言詞辯論行之；然
    審判長認有傳訊當事人之必要，而指定言詞辯論期日，乃屬
    審判長之職權。是原審法院於訂定言詞辯論期日後，再以裁
    定認為抗告人起訴不合程式或不備其他要件且無從命補正為
    由，予以裁定駁回，亦難指為違法。則抗告人主張：原審法
    院已收繳裁判費並二次訂定言詞辯論期日，即應就實體事項
    予以審理，而不得逕以裁定駁回其訴云云，亦有誤會。
六、按原告之訴，有起訴不合程式或不備其他要件者，法院應以
    裁定駁回之。但其情形可以補正者，審判長應定期間先命補
    正，民事訴訟法第249 條第1 項第6 款定有明文。本件抗告
    人提起本件分配表異議之訴，既不備其他訴訟要件，依其情
    形復無從命其補正，自應以裁定駁回之。從而，原法院以其
    提起分配表異議之訴並非合法而裁定駁回其訴，經核於法並
    無不合。抗告人指摘原裁定不當，求予廢棄，為無理由，應
    予駁回，爰裁定如主文。
中　　華　　民　　國　　96　　年　　10　　月　　11　　日
                  民事第二庭  審判長法官  俞慧君
　　　　　　　　　　　　　  　      法官  張國勳
　　　　　　　　　　　　　  　      法官  李瑜娟
以上正本證明與原本無異。
如不服本裁定，僅得於收受本裁定正本送達後10日內，以適用法
規顯有錯誤為理由，向本院提出再抗告狀，（須附繕本1 份及繳
納再抗告裁判費新臺幣1,000 元），經本院許可後始可再抗告。
中　　華　　民　　國　　96　　年　　10　　月　　16　　日
                              書記官  李秀蘊
